臺灣高等法院臺中分院刑事裁定　　　　 94年度交抗字第733號
抗　告　人
即受處分人　甲○○
上列抗告人因聲明異議案件，不服臺灣彰化地方法院中華民國94
年10月31日所為裁定（94年度交聲字第 454號）提起抗告，本院
裁定如下：
    主 　 文
原裁定撤銷，發回台灣彰化地方法院。
    理 　 由
一、本件抗告意旨略以：抗告人所有車牌號碼ＰＵ－八０一三號
    自小貨車早已被偷，有向警方報案，並已銷牌，然約於二年
    前接到數張「無牌無照」駕駛之罰單，抗告人曾向台灣彰化
    地方法院聲明異議，審查之前已繳過罰鍰新台幣（下同）七
    千二百元，但當時找不到收據，最近才找到，而該案經法院
    審理時曾經傳喚抗告人與姓吳之駕駛到庭調查，法官裁定抗
    告人與姓吳之駕駛各繳一半之罰鍰，並已繳清，何以發生於
    九十年五月三十一日之違規交通舉發事件，經過四年多才又
    寄來裁決書？請能詳予查明等語。
二、經查，抗告人所有車牌號碼ＰＵ－八０一三號車，於八十四
    年十月二十八日繳銷牌照，此固有彰化監理站汽車車籍查詢
    表一紙在卷可查，然該車繳銷牌照原因為何？是否如抗告人
    所稱其所有車輛遭竊，且已向警方報案，而繳銷牌照？若該
    車係遭人竊取，並由他人駕駛而遭舉發，自不能課抗告人以
    道路交通管理處罰條例第十二條第一項第一款之責。另抗告
    意旨稱其約於九十二年間即已接獲數張罰單（應即舉發違反
    道路交通管理事件通知單、裁決書），並已向原審法院明異
    議，原審法院復傳喚抗告人及吳姓駕駛（應即為吳震烝）調
    查，該調查結果如何？是否有抗告意旨所稱之情？允宜調閱
    該案卷宗詳予查明。再按：行政行為應受法律及一般法律原
    則之拘束；行政行為，非有正當理由，不得為差別待遇，行
    政程序法第四條、第六條分別定有明文。又平等原則為行政
    法之一般法律原則，係由憲法第七條所衍生，也稱為禁止差
    別待遇原則，意指行政權的行使，不論在實體上或程序上，
    相同事件應為相同處理，非有合理的正當理由，不得為差別
    待遇，此落實在行政法之具體表現即同法第六條之規定；並
    由憲法第七條之平等原則亦導出「禁止恣意原則」，意指在
    行政的領域裡，行政機關在作成決定之際，僅能依事理的觀
    點為行為，而且其所作成的一切處置，均應與其所擬規制的
    實際狀態相當，此處所謂之「恣意」是指任意、專斷毫無標
    準且隨個人好惡之決定；而禁止恣意原則，不僅禁止故意的
    恣意行為，復禁止任何客觀上違反憲法基本精神及事物本質
    行為，因此，所謂恣意，實際上等同於欠缺適當的、充分的
    事理上理由。查，本件違規事件舉發日期為九十年五月三十
    一日，裁決日期為九十四年七月二十六日月十四日，有卷附
    舉發違反道路交通管理事件通知單及違反道路交通管理事件
    裁決書各一紙可稽，自舉發迄裁決逾四年之久，致使抗告人
    對違規之事實有爭執時，因時間之經過，未能即時、適時提
    出有利之證據，而蒙受重大之不利益，處罰機關究有何適當
    、充分之事理上理由，將之延宕達數年始予裁決，是否屬恣
    意行為？尤其行政罰法業於九十四年二月五日經總統公布（
    自公布後一年施行），該法雖尚未施行，惟觀之行政罰法第
    二十七條第一項規定：「行政罰之裁處權，因三年期間之經
    過而消滅」，及參照該條立法意旨：「本條係有關行政罰裁
    處權時效之規定。按行政罰裁處權之行使與否，不宜懸之過
    久，而使處罰關係處於不確定狀態，影響人民權益，惟亦不
    宜過短，以免對社會秩序之維護有所影響，爰於第一項定其
    消滅時效為三年。第二項並就時效之起算點加以明定，以杜
    紛爭。至行政罰之執行時效，則依行政執行法第七條第一項
    規定處理」，可知公路主管機關對於違反道路交通管理事件
    行為人，其是否行使裁罰權，實不宜久懸不決，而使處罰關
    係處於不確定狀態，致影響人民權益。據此，雖行政罰法尚
    未施行，是否可適用該法第二十七條有關行政罰裁處權時效
    之「法理」，以為本件之審酌？原審就上述各項均尚未究明
    ，遽而駁回抗告人在原審之異議，尚嫌速斷。抗告意旨指摘
    原裁定不當，非無理由，應由本院將原裁定撤銷，並為期調
    查之翔實及維護抗告人審級之利益，將本件發回原審法院更
    為調查後另為適當之裁定，裨昭折服。
三、據上論斷，應依道路交通案件處理辦法第二十六條，刑事訴
    訟法第四百十三條前段，裁定如主文。
中　　華　　民　　國　　94　　年　　12　　月　　2 　　日
                刑事第四庭  審判長法　官　洪　耀　宗
                                  法　官　劉　登　俊
                                  法　官　江　德　千
上列正本證明與原本無異。
不得再抗告。
                                  書記官　吳　麗　琴
中　　華　　民　　國　　94　　年　　12　　月　　5 　　日
                                                      Ｉ
